【裁判字號】    95,抗,75
【裁判日期】    950313
【裁判案由】    假處分
【裁判全文】
臺灣高等法院民事裁定                    95年度抗字第75號
抗  告  人  暘盛工業股份有限公司
法定代理人  乙○○
抗告人因與相對人甲○○、丙○○間聲請假處分事件，對於中華
民國94年12月22日臺灣臺北地方法院94年度裁全字第 10856號所
為裁定提起抗告，本院裁定如下：
    主      文
抗告駁回。
抗告費用由抗告人負擔。
    理      由
一、抗告人於原法院聲請及本件抗告意旨略以：伊為維輪實業股
    份有限公司（下稱維輪公司）繼續一年以上持有股份之股東
    ，相對人則為維輪公司之董事，其等領取維輪公司董事之報
    酬，不思正當執行業務，竟於民國94年 2月22日透過維輪公
    司轉投資之子公司源磐企業股份有限公司 (下稱源磐公司 )
    、富貫企業股份有限公司 (下稱富貫公司 )、連商企業股份
    有限公司 (下稱連商公司) 向維輪公司分別貸出新台幣 (下
    同)650萬元、250萬元及500萬元後，旋即自上開子公司貸出
    款項供相對人花用，涉嫌掏空維輪公司之資產，長久下來，
    將使維輪公司遭受無法回復之損害。伊雖得依公司法第193
    條、第 194條規定，起訴請求相對人停止掏空公司資產之行
    為，並得請求相對人賠償公司所受之損害，惟若未於起訴前
    先定暫時狀態，即刻停止相對人行使董事職權，而任相對人
    繼續恣意行使董事職權，將導致維輪公司遭受重大損害或急
    迫之危險，因此伊願供擔保以代釋明之不足，依民事訴訟法
    第532條第 1項、第538條規定，請准裁定抗告人以12萬元或
    等值之中國信託商業銀行無記名可轉讓定期存單為相對人供
    擔保後，禁止相對人行使維輪公司董事職權之假處分。詎原
    法院竟以伊迄未對相對人提出得確定爭執法律關係之本案訴
    訟，即無急迫危險存在，而駁回假處分之聲請，顯有違誤，
    為此提起抗告，請求廢棄原裁定等語。
二、按假處分之聲請，應表明請求及假處分之原因，並應釋明之
    ，此觀民事訴訟法第533 條準用同法第525條、第526條關於
    假扣押之規定甚明；倘若未表明請求或假處分之原因，即無
    供擔保以代釋明之可言，亦有最高法院32年抗字第638 號判
    例要旨可資參照。本件抗告人以其為維輪公司繼續一年以上
    持有股份之股東身分，聲請保全強制執行之假處分及定暫時
    狀態之假處分，經查：
  (一)「假處分，非因請求標的之現狀變更，有日後不能強制執行
    ，或甚難執行之虞者，不得為之」，民事訴訟法第532條第2
    項定有明文。次按「假處分係保全強制執行方法之一種，原
    為在本案請求尚未經判決確定以前，預防將來債權人勝訴後
    因請求標的之現狀變更，有日後不能強制執行或甚難執行之
    虞者而設，故債權人聲請假處分，必以自己對於債務人，現
    在或將來有訴訟繫屬之本案請求為前提要件」 (最高法院41
    年度台抗字第46號判例要旨參照 )。準此，倘若聲請假處分
    之人並無提起本案請求之權源，即無權益受損之情事，自無
    聲請假處分之必要。依公司法第 193條規定：「董事會執行
    業務，應依照法令章程及股東會之決議；董事會之決議，違
    反前項規定，致公司受損害時，參與決議之董事，對於公司
    負賠償之責；但經表示異議之董事，有紀錄或畫面聲明可證
    者，免其責任。」，可見董事會執行業務違反法令、章程及
    股東會決議而致公司受有損害時，僅得由公司對於參與決議
    之董事請求損害賠償，並非任何股東所得主張，抗告人自無
    從依該法文規定據以對相對人提起賠償損害訴訟。又董事會
    決議，為違反法令或章程之行為時，繼續一年以上持有股份
    之股東，得請求董事會停止其行為，公司法第 194條固有明
    文；惟股東依該法文規定所得請求董事會停止者，係董事會
    違反法令或章程之具體特定行為，尚無據以請求董事停止所
    有職權行為之權限，抗告人主張其得本於股東身分請求相對
    人停止董事職權云云，即屬無據。此外，抗告人聲請本件假
    處分，並未表明其本於股東地位，對於相對人之董事身分有
    何本案訴訟之請求權存在，及其有何權益受損之假處分原因
    ，即不符合聲請假處分之要件，亦難認其有何為保全強制執
    行而聲請假處分之必要。
  (二)次按定暫時狀態之假處分裁定，以其本案訴訟能確定該爭執
    之法律關係者為限，民事訴訟法第538條第2項定有明文。又
    民事訴訟法第538條第1項所謂爭執之法律關係，有定暫時狀
    態之必要者，係指因避重大之損害或其他情事，有就爭執之
    法律關係，定暫時狀態之必要者而言，此必要之情事即為假
    處分之原因，應由聲請假處分之人，提出相當證據以釋明之
    ，苟不能釋明此種情事之存在，即無就爭執之法律關係，定
    暫時狀態之必要，亦有最高法院22年度抗字第1099號判例要
    旨可資參照。雖抗告人主張相對人透過維輪公司轉投資之源
    磐公司、富貫公司、連商公司等子公司向維輪公司貸出款項
    後，再自上開子公司貸出款項花用方式，涉嫌掏空維輪公司
    之資產，故有禁止相對人行使董事職權，而聲請定暫時狀態
    假處分之急迫必要云云。惟查：抗告人並未主張及釋明其與
    相對人間對於相對人之董事職權有何爭執之法律關係存在，
    則其聲請定暫時狀態之假處分，而禁止相對人行使董事職權
    ，顯與民事訴訟法第538條第1項之構成要件不符，要難准許
    。縱認抗告人係爭執相對人在維輪公司貸與源磐公司、富貫
    公司、連商公司等子公司之轉帳通知書上用印、核准，為違
    反法令或章程之行為，亦屬抗告人能否就相對人核准維輪公
    司貸款子公司之特定行為法律關係聲請定暫時狀態假處分之
    範疇，抗告人尚不得據以聲請禁止相對人行使董事職權之定
    暫時狀態假處分。
  (三)從而，抗告人聲請保全強制執行之假處分及定暫時狀態之假
    處分，均不應准許。原法院駁回抗告人假處分之聲請，理由
    雖有不同，惟結論則無二致。抗告意旨指摘原裁定不當，求
    予廢棄，洵無理由，應予駁回。
三、據上論結，本件抗告為無理由，爰裁定如主文。
中    華    民    國    95    年    3     月    13    日
                    民事第十庭  審判長法  官  阮富枝
                                      法  官  陳財旺
                                      法  官  吳麗惠
正本係照原本作成。
不得再抗告。
中    華    民    國    95    年    3     月    14    日
                                      書記官  陶美玲


司法院資訊處製作；財團法人民間司法改革基金會備份。
